最高法院刑事判決　　　　　　　　　　　　　　　八十六年度台上字第二○二三號
　　上　訴　人　乙○○　男
　　　　　　　　　　　　現居台.
　　　　　　　　　　　　信箱
　　　　　　　　甲○○　男
　　　　　　　　　　　　高雄監獄高雄分監執行中）
　　右　一　人
　　選任辯護人　卓平仲律師
右上訴人等因殺人未遂案件，不服台灣高等法院台南分院中華民國八十五年十二月十
二日第二審判決（八十五年度上訴字第八六四號，起訴案號：台灣台南地方法院檢察
署八十四年度偵字第七七六五號），提起上訴，本院判決如左：
    主  文
原判決撤銷，發回台灣高等法院台南分院。
    理  由
本件原判決認定上訴人乙○○於民國八十四年四月十六日上午二時二十分，在台南縣
永康市○○路韓城ＫＴＶ唱歌作樂，因認遭黃詠龍、林明憲等人欺負，懷恨在心，乃
連絡上訴人甲○○及吳宗翰（已移由軍事檢察官偵辦）、謝育瑩（原審另案審理）等
人至上址會合，並基於共同意圖犯罪之用而持有槍枝之犯意聯絡，由謝育瑩持具殺傷
力之仿柯特半自動手槍改造之玩具手槍一支（含彈匣壹個，槍枝管制編號00000
00000號）、土製子彈數發（未具殺傷力），另外由乙○○交付西瓜刀二把（西
瓜刀已丟棄），分由甲○○及吳宗翰持有，前往黃詠龍等人之廂房，謝育瑩先持槍對
天花板射擊一發，並喝令黃詠龍等人趴下，黃詠龍因未臥倒，乙○○等四人即基於共
同殺人之犯意聯絡，由吳宗翰持西瓜刀向黃詠龍之頸部及身體等部位連砍十餘刀，旋
因用力過猛，該西瓜刀斷損，吳宗翰仍有未甘，復自甲○○手中接過另一把西瓜刀繼
續砍殺黃詠龍一刀，嗣因聽聞有人高呼「警察來了」，乙○○等人乃四散逃逸，致黃
詠龍受有全身多處割傷（頸部五公分、左肩六公分、右前臂十公分、右手五公分併肌
腱斷裂、左臂七公分及五公分併肌肉肌腱及神經斷裂、左前臂五公分、右大腿十公分
、左大腿十公分及四公分），幸經送醫急救，而免死亡等情。因而撤銷第一審不當之
判決，改判依牽連犯關係，從一重論處上訴人等共同殺人未遂罪刑，固非無見。
惟查(一)已受請求之事項未予判決，其判決當然違背法令，刑事訴訟法第三百七十九條
第十二款定有明文。本件檢察官起訴上訴人等犯槍彈藥刀械管制條例第十一條第三
項之持有子彈罪部分，原判決理由僅說明子彈經送鑑定未具殺傷力，檢察官認上訴人
等犯該項罪嫌，尚屬無據，其起訴法條容有未洽云云，未就是否應諭知無罪或不另為
無罪之諭知，而為判決；又本件經第一審判決後，上訴人等曾提起上訴，否認有殺人
犯意，檢察官亦曾提起上訴，指摘第一審判決量刑過輕，乃原判決僅在當事人欄列檢
察官為上訴人，而理由欄對檢察官之上訴，全未論及，均難謂無已受請求之事項未予
判決之違法。(二)原判決理由內既說明謝育瑩所槍枝，因送鑑定時已分解，滑套斷裂
成二截，經重新組裝結果，無法組合成完整槍枝，則該槍已不能使用，自不能再認屬
違禁物，乃原判決仍以係違禁物為由，予以沒收，有判決適用法則不當之違法。(三)原
判決認定上訴人甲○○為共犯，然對被害人黃詠龍於偵查中及第一審陳稱甲○○當時
有勸阻殺人行為等語（見偵查卷十九頁、一審卷八十八頁），何以不足採，未見說明
，亦有判決理由不備之違法。以上或為上訴意旨所指摘，或為本院得依職權調查之事
項，應認有發回更審之原因。
據上論結，應依刑事訴訟法第三百九十七條、第四百零一條，判決如主文。
中      華      民      國    八十六    年      四      月      十      日
                              最高法院刑事第九庭
                                  審判長法官  謝  家  鶴
                                        法官  羅  一  宇
                                        法官  吳  昭  瑩
                                        法官  花  滿  堂
                                        法官  陳  世  淙
      右正本證明與原本無異
                                              書  記  官
中      華      民      國    八十六    年      四      月      十七    日
                                                                      Ｑ
